【裁判字號】    99,訴,13
【裁判日期】    990706
【裁判案由】    侵權行為損害賠償
【裁判全文】
臺灣高等法院民事判決                    99年度訴字第13號
原      告  乙○○
被      告  甲○○
上列當事人間刑事附帶民事訴訟侵權行為損害賠償事件，經本院
刑事庭於中華民國99年1 月29日以99年度附民字第21號裁定移送
前來，並為訴之減縮，本院於99年6 月22日言詞辯論終結，判決
如下：
    主      文
被告應給付原告新台幣貳拾伍萬元。
原告其餘之訴駁回。
訴訟費用由被告負擔百分之六，餘由原告負擔。
    事實及理由
壹、程序方面：
一、按附帶民事訴訟經移送於民事庭後，應適用民事訴訟法（刑
    事訴訟法第490條但書參照）。 又訴狀送達後，原告不得將
    原訴變更或追加他訴，但擴張或減縮應受判決事項之聲明者
    ，不在此限，民事訴訟法第255條第1項第3款定有明文。 原
    告提起本件刑事附帶民事訴訟時，聲明請求被告給付原告醫
    藥費新台幣（以下同）50萬元、工作損失10萬元及精神慰撫
    金440萬元，合計500萬元 (見本院99年度附民字第21號刑事
    附帶民事訴訟案件卷第2頁、本院卷第53頁)。嗣經本院刑事
    庭移送於民事庭後，於民國 (下同)99年4月21日表示撤回醫
    藥費50萬元、工作損失10萬元部分之請求，而減縮其訴之聲
    明為「被告應給付440萬元」(見本院卷第53頁反面之筆錄)
    ，核與上開規定相符，應予准許。
二、民事訴訟法第182條第1項固規定：訴訟全部或一部之裁判，
    以他訴訟之法律關係是否成立為據者，法院得在他訴訟終結
    以前，以裁定停止訴訟程序。然所謂訴訟全部或一部之裁判
    ，以他訴訟之法律關係是否成立為據者，係指他訴訟之法律
    關係是否成立，為本件訴訟先決問題而言，若他訴訟是否成
    立之法律關係，並非本件訴訟之先決問題，則其訴訟程序自
    毋庸停止（最高法院89年台抗字第356號判決參照）； 本件
    被告雖以其於99年3 月29日已向一審法院聲請再審，仍無阻
    斷原告提起刑事附帶民事求償事件之效力，本院依法獨立認
    定，不受該案之拘束，爰依法繼續審理。
 貳、實體方面：
一、原告起訴主張：被告追求伊未果，竟於97年6月6日下午15時
    50分許，在臺北市○○區○○路古亭國小旁，當街罵伊妓女
    、不要臉等語，並寄送書信至臺北市中山區○○○路○段238
    號伊任職之全球人壽保險公司，從總經理到部門主管、同事
    、客戶及朋友，散發不實言論，毀損伊名譽，且於97年6 月
    19日上午10時9 分許，在伊任職公司所在大樓之B5停車場將
    伊打傷，令伊2 個星期無法上班，被告所為上開不法行為已
    造成伊名譽、人格、精神及身體受到損害，被告應賠償伊44
    0 萬元之精神慰撫金等情。爰依侵權行為法律關係，聲明請
    求：被告應給付原告440萬元。
二、被告則以：原告提起本件刑事附帶民事訴訟，違背刑事訴訟
    法第488 條規定。兩造間刑事案件業經本院先後以99年度上
    易字第99號判決、99年度聲再字第87號裁定予以審結，伊於
    99年3 月29日已向一審法院聲請再審，回到一審法院重新審
    理，原告提起之本件刑事附帶民事求償事件，已喪失法律上
    之依據。又，原告對於精神慰撫金之請求，並未提出證據，
    為無理由。伊所住之房屋係向財團法人台灣更生保護會承租
    ，且伊以台北市政府社會局每月發放之救濟金2,290 元賴以
    維生等語，資為抗辯。並答辯聲明：原告之訴駁回。
三、被告對於原告確有侵權行為：
  (一)被告確有辱罵、散發不實言論等毀損原告名譽及傷害原告身
    體之侵權行為：
  原告主張之事實，業經證人侯君鍵於檢察官訊問及法院審理
    時證稱：97年6月6日下午3 時50分許，我開原告的車載原告
    到她女兒的學校去接她女兒放學，在等候的時候，被告敲駕
    駛座右前座的車窗，我把右前座的車窗搖下來後，被告問我
    與原告是何關係，我沒有回答，我覺得莫名其妙，當時被告
    沒有做任何動作，後來被告說他與乙○○同居多年，經常上
    賓館，當時被告說話的聲音很大聲，而且被告又繞到我駕駛
    座的位置，我看被告很生氣，所以我就下車，被告就重複說
    原告與他有同居關係，上賓館好幾百次，當時是放學時間，
    有很多家長在附近，接到原告女兒，我們就離開，被告仍然
    還在那個地方罵等語（見台灣台北地方法院檢察署98年度偵
    字第6078號卷第75頁、第96頁及原法院98年度易字第2526號
    第92-93頁）。
  被告有寄信件給原告的同事（朋友），為被告所自認（見本
    院卷第81頁），其於刑事庭時亦陳述該信件為其所書寫，寄
    發給原告之主管黃家溱、周啟勳（即歐文）、劉先覺，同事
    周美娟及友人陳敏生、林文照、彭彩華等語明確（見上開刑
    事卷第13頁、第93頁）。而該信件內容載有：「貴公司榮耀
    通訊處保險從業人員乙○○女士在外行為不檢，假保險工作
    之正業，行男女關係之淫亂，馳生是非，必有影響貴公司之
    聲譽…」、「您（指乙○○）為何要唆使你的新歡情夫企圖
    對我行兇…您曾經說過新交情夫比較年青精壯，壓在身上不
    會像父親，很有滿足感，是嗎？」、「乙○○：妳為何在本
    月6日下午4時在古亭國小側門由妳的新歡情夫為妳開車，我
    正巧站在妳的車前，看到妳們擁抱在一起熱吻、混然忘我。
    妳看到我便和情夫開門下車，竟惱羞成怒，對我窮兇極惡的
    潑口大罵，還唆使情夫意圖對我動粗…」、「本（97）年6
    月6 日（星期五）下午15時50分許，竟然發現徐女士另結新
    歡，找了一個年約50歲的精壯情夫為她開車，當汽車停在古
    亭國校辛亥的側門時，瞧見徐女與情夫緊緊擁抱在一起，混
    然忘我的連我站立在車前面都不知道。荒淫之心表露無疑。
    兩人還開車門出來惱羞成怒對我窮兇極惡的吼叫，還唆使情
    夫共同對我施暴行兇，真是欺人太甚。…新交情夫較為年青
    精壯，壓在身上不像父親，很得到滿足感」等語（見上開偵
    查卷第6-19頁）。核被告所寫上開信件內容，均涉及個人私
    德，且多屬貶損原告名譽之事，與公共利益無關。
  原告主張被告傷害伊身體之事實，業於刑案審理時提出照片
    12幀、馬偕紀念醫院（台北院區）97年4 月19日出具之乙種
    診斷證明書、馬偕紀念醫院門診開刀約定及須知單、手術同
    意書影本及現場監視器錄影畫面翻拍照片為證（見偵查卷第
    171-177頁）。 依翻拍照片所示，被告確有伸出右手握拳揮
    打原告臉部，自背後抓住原告，將原告摔倒，在電梯前伸出
    左手拉住原告，持文件袋揮打攻擊原告身體，以右手持文件
    袋由上而下揮打原告頭部（見偵查卷第215-223頁）， 已可
    認定被告確有傷害原告身體，故被告抗辯只是推原告一下云
    云，自無足取。
  (二)被告上開行為，復經原法院及本院判處應執行拘役60日、有
    期徒刑4 月，如易科罰金，以1,000元折算1日確定在案，業
    經本院調取原法院98年度易字第2526號、本院99年度上易字
    第99號刑事卷宗核閱屬實，有該判決書影本在卷可證，是以
    被告確有對於原告為侵權行為，應可認定。
四、被告應負損害賠償責任：
    按不法侵害他人之身體、健康、名譽或不法侵害其他人格法
    益而情節重大者，被害人雖非財產上之損害，亦得請求賠償
    相當之金額（民法第195條第1項參照）。被告上開不法侵害
    原告之身體、健康、名譽，自屬情節重大，原告因被告之侵
    權行為，精神上自受有相當之痛苦，其請求被告給付非財產
    上損害賠償，自屬有據。又慰藉金之賠償須以人格權遭遇侵
    害，使精神上受有痛苦為必要，其核給之標準固與財產上損
    害之計算不同，然非不可斟酌雙方身分資力與加害程度，及
    其他各種情形核定相當之數額（最高法院著有51年臺上字第
    223號判例參照）。 查原告任職全球人壽保險公司，97年度
    有薪資所得655,058 元，名下有汽車一輛，被告名下則無財
    產，有原告、被告稅務電子閘門財產所得調件明細表各1 紙
    在卷可按（見本院卷第57-60頁）； 爰斟酌兩造間之資力，
    及被告以徒手毆打原告身體致受傷害，復散發不實言論，毀
    損原告名譽，致原告受有精神上痛苦等一切情狀，認原告請
    求被告賠償慰撫金以25萬元為適當，逾此部分之請求，核屬
    過高，不予准許。
五、綜上所述，原告依侵權行為法律關係請求被告給付精神慰撫
    金25萬元，為有理由，應予准許，逾此部分之請求，即屬無
    據，爰予駁回。
六、本件事證已臻明確，兩造其餘主張與舉證，經審酌核與判決
    結果不生影響，爰不逐一論述，併此敘明。
七、據上論結，本件原告之訴為一部有理由，一部無理由，依民
    事訴訟法第79條，判決如主文。
中    華    民    國    99    年    7     月    6     日
                    民事第十五庭
                        審判長法  官  林恩山
                              法  官  陳雅玲
                              法  官  黃國忠
正本係照原本作成。
被告不得上訴。
原告如不服本判決，應於收受送達後20日內向本院提出上訴書狀
，其未表明上訴理由者，應於提出上訴後20日內向本院補提理由
書狀（均須按他造當事人之人數附繕本）上訴時應提出委任律師
或具有律師資格之人之委任狀；委任有律師資格者，另應附具律
師資格證書及釋明委任人與受任人有民事訴訟法第466 條之1第1
項但書或第2項（詳附註） 所定關係之釋明文書影本。如委任律
師提起上訴者，應一併繳納上訴審裁判費。
中    華    民    國    99    年    7     月    8     日
                              書記官  陳明俐
附註：
民事訴訟法第466條之1（第1項、第2項）：
對於第二審判決上訴，上訴人應委任律師為訴訟代理人。但上訴
人或其他法定代理人具有律師資格者，不在此限。
上訴人之配偶、三親等內之血親、二親等內之姻親，或上訴人為
法人、中央或地方機關時，其所屬專任人員具有律師資格並經法
院認為適當者，亦得為第三審訴訟代理人。

司法院資訊處製作；財團法人民間司法改革基金會備份。
